【裁判字號】    95,聲,1317
【裁判日期】    950919
【裁判案由】    返還提存物
【裁判全文】
臺灣桃園地方法院民事裁定              95年度聲字第1317號
聲  請  人  丙○○
代  理  人  甲○○
相  對  人  乙○○
上列當事人間返還提存物事件，本院裁定如下：
    主  文
聲請駁回。
    理  由
一、聲請意旨略以：聲請人前遵本院91年度全字第2832號民事假
    扣押裁定，以本院91年度存字第1420號提存事件提存新台幣
    （下同）10萬元擔保金，對相對人之財產執行假扣押在案，
    因聲請人對相對人之給付票款強制執行事件（92年度執字第
    5471號）業經終結而取得債權憑證，聲請人已聲請撤銷前開
    假扣押裁定，且定期催告相對人行使權利而未見其行使，故
    請求本院裁定准予發還前開擔保金等語。並提出本院92年度
    執字第5471號債權憑證、91年度票字第4018號本票裁定、提
    存書、假扣押裁定、本院92年度全聲字第252 號撤銷假扣押
    裁定、存證信函及信封各一份（均影本）為證。
二、按返還擔保金，依民事訴訟法第106 條準用同法第104 條第
    1 項規定，須符合：(一)應供擔保之原因消滅者。(二)供擔保人
    證明受擔保利益人同意返還者。(三)訴訟終結後，供擔保人證
    明已定20日以上之期間，催告受擔保利益人行使權利而未行
    使，或法院依供擔保人之聲請，通知受擔保利益人於一定期
    間內行使權利並向法院為行使權利之證明而未證明者。又前
    開條文所謂「應供擔保之原因消滅」，係指無損害發生或債
    權人本案勝訴確定或就所生損害已經賠償而言（參照最高法
    院53年台抗字第279 號判例）。而所謂「訴訟終結」，在因
    假扣押或假處分所供擔保之情形，因該擔保係為保障受擔保
    利益人因不當假扣押或假處分所受損害而設，倘執行法院已
    依假扣押或假處分裁定實施假扣押或假處分之執行，則在執
    行法院撤銷其執行程序前，受擔保利益人所受損害仍可能繼
    續發生，損害額既未確定，自無強令其行使權利之理，故在
    假扣押或假處分所供之擔保，供擔保人依民事訴訟法第106
    條準用同法第104 條第1 項第3 款規定，聲請以裁定命返還
    其擔保金之場合，必待假處分或假扣押之執行程序已撤銷，
    始得謂與民事訴訟法第104 條第1 項第3 款所定之「訴訟終
    結」相當（參照最高法院85年度台抗字第645 號裁定意旨）
    。
三、本院依職權調閱上開假扣押執行案卷（本院91年度全字第28
    32號、91年度執全字第1428號），查知聲請人迄未撤回假扣
    押執行程序（僅有撤銷假扣押裁定），則聲請人於催告相對
    人行使權利前，既未撤回假扣押之執行程序，依前項說明，
    難謂與民事訴訟法第104 條第1 項第3 款所定「訴訟終結」
    之情形相當。再聲請人提出存證信函主張已催告相對人行使
    權利，惟聲請人催告相對人行使權利之存證信函，係因郵寄
    相對人後，因「招領逾期」退回，有聲請人提出之信封影本
    可參，足見該紙存證信函顯未合法送達相對人，則本件聲請
    人亦未合法催告相對人行使權利。此外，聲請人提出本院92
    年度執字第5471號債權憑證及執行名義（即本院91年度票字
    第4018號本票裁定）而主張假扣押之原因已消滅云云。惟本
    票裁定許可強制執行，其性質屬非訟事件，並無確定實體上
    法律關係之效力，聲請人自無取得與本案訴訟勝訴判決相同
    確定效力之可言，故聲請人縱使本於票款債權，取得本票准
    許強制執行之裁定，仍非屬本案全部勝訴確定，難認其供擔
    保之原因消滅。
四、本件聲請人既無法證明本件聲請符合「應供擔保之原因消滅
    」（即無損害之發生、或債權人本案勝訴確定、或就所生損
    害已經賠償）之情形，故本件聲請，顯不合返還擔保金之要
    件，應予駁回，爰裁定如主文。
中    華    民    國    95    年    9     月    19    日
                  民事第三庭    法  官  潘進柳
上列正本證明與原本無異
如不服本裁定應於送達後10日內向本院提出抗告狀，並應繳納抗
告裁判費新台幣1,000 元。
中    華    民    國    95    年    9     月    19    日
                                書記官  李麗娟


司法院資訊處製作；財團法人民間司法改革基金會備份。
